【裁判字號】    88,自,951
【裁判日期】    890119
【裁判案由】    詐欺
【裁判全文】
台灣台中地方法院刑事判決                          八十八年度自字第九五一號
    自  訴  人  甲○○
    被      告  乙○○
右列被告因詐欺案件，經自訴人提起自訴，本院判決如左：
    主  文
乙○○連續意圖為自己不法之所有，以詐術使人將本人之物交付，處有期徒刑拾月。
    事  實
一、乙○○於民國八十八年一月間得知甲○○欲以其所有坐落台中縣大里市○○段第
    四０三之一一二、四０三之一一三地號土地及其上建物門牌號碼台中縣大里市○
    ○路○段八十五巷二四號、同市內新市場二八號房屋辦理貸款，以供週轉之用，
    乃基於意圖為自己不法所有之概括犯意，對甲○○佯稱可幫其辦理貸款，甲○○
    乃於八十八年三月初某日，將上揭房地之土地及建物所有權狀及辦理貸款所需之
    相關印鑑證明、身分證影本等文件交付乙○○；乙○○於取得甲○○所交付之辦
    理抵押權所需之相關文件後，即於八十八年三月八日持向陳玉清借款，並設定新
    台幣（下同）六十萬元之抵押權予陳玉清，而於同年月九日向臺中縣大里地政事
    務所申請登記，於同年月十一日登記完畢後；乙○○即於八十八年三月十五日載
    甲○○前往台中縣清水鎮某加油站自陳玉清處取得借款五十萬元，乙○○旋向甲
    ○○表示其需款孔急，要求甲○○先借給伊週轉幾天，致使甲○○陷於錯誤而交
    付所借之五十萬元給乙○○，並由乙○○簽發自己為發票人之發票日八十八年三
    月十五日、到期日八十八年四月二十日、面額六十萬元之本票一紙交付甲○○，
    用作擔保，乙○○因而詐得五十萬元；嗣甲○○發現乙○○竟非向金融機構辦理
    貸款，乃急思塗銷設定予陳玉清之抵押權，乙○○即承前概括不法所有之犯意，
    向甲○○表示可代為塗銷陳玉清之抵押權，致使甲○○陷於錯誤，而於八十八年
    三月二十五日在其台中縣大里市○○路○段八五巷二十四號住處，交付乙○○六
    十萬元，並同時由乙○○簽發其為發票人之發票日為八十八年三月二十五日、到
    期日為八十八年四月十七日、面額為六十萬元之本票一紙，用以保證會幫甲○○
    塗銷陳玉清之抵押權，因而又向甲○○詐得六十萬元，嗣即逃逸無蹤，且未幫甲
    ○○辦理陳玉清之抵押權塗銷事宜，甲○○始知受騙。
二、案經自訴人甲○○提起自訴。
    理  由
一、訊據被告乙○○固坦承有自於上揭時地，向自訴人甲○○取得一百一十萬元，及
    有簽發本票二紙交付自訴人之事實，惟否認有何詐欺犯行，並辯稱：伊係因缺錢
    週轉始向自訴人借款，自訴人有同意借款，第二次自訴人拿六十萬元給伊係辦理
    塗銷抵押權，因急需用款，所以才拿去自己週轉，後來因經濟不好，致無法還錢
    ，伊無詐欺之意圖等語。經查，被告係利用自訴人急欲以其所有坐落台中縣大里
    市○○段第四０三之一一二、四０三之一一三地號土地及其上建物門牌號碼台中
    縣大里市○○路○段八十五巷二四號、同市內新市場二八號房屋辦理貸款，而佯
    向自訴人表示可幫其辦理，並於取得各項貸款所需之文件後，即向案外人陳玉清
    為設定抵押權之借款，且於取得款項後，再向自訴人表示急需用錢，而要自訴人
    先借伊週轉數日；及其後為自訴人發現所設定之抵押權非金融機構，而係普通自
    然人時，又利用自訴人急欲塗銷該抵押權之機會，向自訴人表示可代為辦理塗銷
    該抵押權，而又向自訴人詐得六十萬元等事實，業據自訴人於本院審理時指述甚
    明，且被告亦自承有自自訴人處取得合計一百一十萬元之款項，及第二次所取得
    之六十萬元係要幫自訴人辦理塗銷抵押權，因其缺錢用才沒辦理而供自己使用等
    情；另參以被告於向自訴人取款時均僅稱短期借貸，不數日即可返還，此觀之被
    告所簽發予自訴人之本票其到期日分為八十八年四月十七日及二十日，自可得知
    ，足認被告有不法所有之意圖及為詐術之行為，所辯係經自訴人同意借款者，無
    詐欺之意等語，即不足採信；且果如被告所言無詐欺之意，是於第二次向自訴人
    取得六十萬元之時，又何必表示係要幫自訴人塗銷抵押權，逕向自訴人為借款之
    表示即可，毋庸以辦理塗銷抵押權之名，而詐取自訴人款項，且於取得款項後即
    去向不明，使自訴人無從追索；此外，復有自訴人提出之被告所交付之本票影本
    二紙及上揭自訴人所有坐落台中縣大里市○○段第四０三之一一二、四０三之一
    一三地號土地登記簿謄本及本院向台中縣大里地政事務所調取之該土地及建物設
    定抵押權予案外人陳玉清之土地登記申請書全卷資料影本等附卷可稽，本件事證
    明確，被告犯行洵堪認定。
二、核被告乙○○所為係犯刑法第三百三十九條第一項詐欺罪；被告所為先後二次犯
    行，時間緊接，所犯係構成要件相同之罪名，顯係基於概括犯意反覆為之，為連
    續犯，應依刑法第五十六條規定論以一罪，並加重其刑。爰審酌被告犯罪之動機
    、目的，本件犯罪之情節暨所使用之手段，被告之品行，及本件被告所詐得之款
    項達一百一十萬元，其犯罪所生之損害非輕，且迄今未償還自訴人分文，而未與
    之達成民事之和解，並犯罪後之態度等一切情狀，量處如主文所示之刑，以示懲
    儆。
據上論斷，應依刑事訴訟法第三百四十三條、第二百九十九條第一項前段，刑法第五
十六條、第三百三十九條第一項，罰金罰鍰提高標準條例第一條前段，判決如主文。
中      華      民      國      八十九      年      一    月    十九    日
                                      臺灣臺中地方法院刑事第六庭
                                          法  官  林  源  森
右正本證明與原本無異。
如不服本判決，應於送達後十日內向本院提出上訴狀（須附繕本），上訴於台灣高等
法院台中分院。
                                          書記官
中      華      民      國      八十九      年      一    月    十九    日
附錄本案論罪科刑法條全文：
刑法第三百三十九條
意圖為自己或第三人不法之所有，以詐術使人將本人或第三人之物交付者，處五年以
下有期徒刑、拘役或科或併科一千元以下罰金。
以前項方法得財產上不法之利益或使第三人得之者，亦同。
前二項之未遂犯罰之。


司法院資訊處製作；財團法人民間司法改革基金會備份。
